【裁判字號】    90,交抗,29
【裁判日期】    900621
【裁判案由】    聲明異議
【裁判全文】
臺灣高等法院臺南分院刑事裁定        九十年度交抗字第二九號  Ａ
      抗  告  人
      即受處分人  山國砂石有限公司
      法定代理人  甲  ○  ○
右抗告人因違反道路交通管理處罰條例案件，不服臺灣臺南地方法院中華民國九十年
四月二十四日裁定（九十年度交聲字第五一號），提起抗告，本院裁定如左：
      主      文
抗告駁回。
      理      由
一、按汽車裝載時，裝載貨物超過核定之總重量者，處汽車所有人新臺幣三千元以上
    九千元以下罰鍰；並記汽車違規紀錄一次及違規點數二點。道路交通管理處罰條
    例第二十九條第一項第一款、第二項、第六十三條第一項第二款分別定有明文。
二、原裁定以：本件抗告人即異議人所有之車牌號碼Ｋ三─七八八號自用曳引車於民
    國九十年一月六日上午七時四十七分，由僱用之司機賴慶嘉駕駛，途經國道一號
    二四七公里北磅處，經地磅實施臨檢，發現異議人所有自用曳引車裝載瓷土，經
    過磅後總重為四十三點一四公噸，核准之總重為三十五公噸，逾重八點一四公噸
    等情，此有瓷土一塊，及首開舉發違反道路交通管理事件通知單、台南市交通事
    件裁決所違反道路交通管理事件裁決書各一張在卷可考。異議人固不否認裝載貨
    物超過總重量之事實，惟主張依交通部函頒之「裝載砂石、土方之傾卸式車輛登
    領砂石車標示牌及超載取締作業規定」，應先以丈量方式換算云云。然查該函為
    作業規定，並非法律，舉發機關依法以地磅丈量，並無違法之處，故上開違規事
    實，堪可認定，本件異議為無理由。惟原處分機關僅據以裁處罰鍰，並未記汽車
    違規紀錄一次及違規點數二點，於法即有未合，應由本院將原處分撤銷，另為裁
    定，處汽車所有人新臺幣三千元以上九千元以下罰鍰；並記汽車違規紀錄一次及
    違規點數二點。
三、抗告意旨略以：（一）抗告人所有之該輛砂石車，為經監理單位檢驗合格之砂石
    標示車。按交通部函，砂石車之超載認定標準為：(1)砂石車之超載以重量標準取
    締。(2)符合標示規定之砂石車以丈量方式換算。(3)丈量結果與標示牌所載之規格
    不符者，以固定或活動地磅，實際過磅。（二）國道公路警察局第四警察隊所呈
    照片三張，不能證明抗告人載運者即為瓷土。抗告人曾提出系爭之土塊，供原審
    法院鑑定，原審法院非但未送鑑定機關化驗，然原審法院認無必要。（三）道路
    交通管理處罰條例第二十九條第一項第一款僅規定：裝載貨物超過核定之總重量
    者之處罰規定，並未規定如何認定之辦法，交通部函頒之「裝載砂石、土方之傾
    卸式車輛登領砂石車標示牌及超載取締作業規定」係以行政命令來補充法律所未
    規定之部分。（四）國道公路之員警對於抗告人於國道上所載運者，係土方、砂
    石、瓷土或一般工業用廢土，常因認識不足而混淆不清，而抗告人為一合法之砂
    石業者，且抗告人所載運土方、砂石係向領有土石採取許可證及土石採取場登記
    證之公司所購得之一般砂石、土方。故原舉發通知書，取締程序不合法令，又有
    重大瑕疵屬違法不當，云云。
四、經查：道路交通管理處罰條例案件第二十九條第一項第一款規定，裝載貨物超過
    核定之總重量者，即應加以處罰。本件異議人所有自用曳引車裝載瓷土，經過磅
    後總重為四十三點一四公噸，核准之總重為三十五公噸，逾重八點一四公噸，異
    議人亦不否認裝載貨物超過總重量之事實，則依法自應加以處罰。
五、又查該函為作業規定，並非法律，舉發機關依法以地磅丈量，並無違法之處。至
    於抗告人所提出之土塊，既為土方，則自無鑑定其乘份之必要，原審法院未加以
    ，自無不當。
六、綜上所述，抗告人所辯，顯係卸責飾詞，不足採信。原審援引上開規定，裁處罰
    鍰新台幣三千元，並記汽車違規記錄一次及違規點數二點，尚無不合，而依道路
    交通案件處理辦法第十九條，裁定駁回抗告人之異議，殊無不當。抗告意旨猶執
    前詞，指摘原裁定不當，為無理由，應駁回其抗告。
七、據上論結，應依道路交通案件處理辦理辦法第二十六條，刑事訴訟法第四百十二
    條，裁定如主文。
中    華    民    國      九十      年      六      月      二十一      日
                                  臺灣高等法院臺南分院刑事第四庭
                                      審判長法官  陳    義    仲
                                            法官  徐    財    福
                                            法官  蔡    崇    義
右正本證明與原本無異。
不得再抗告。
                                      法院書記官  李    育    儒
中    華    民    國      九十      年      六      月      二十七      日


司法院資訊處製作；財團法人民間司法改革基金會備份。
